臺灣高雄地方法院交通事件裁定　　　　　　　　　　九十三年度交聲字第六九五號
　　原處分機關　高雄市政府
　　異　議　人　甲○○　男　二.
右列受處分人因違反道路交通管理處罰條例案件，對於高雄市政府交通局交通事件裁
決處所為之處分（原處分：高市府交裁字第裁三二─Ｂ00000000號號），聲
明異議，本院裁定如左：
    主  文
原處分關於使用手持式行動電話通話部分撤銷。
甲○○機器腳踏車駕駛人行駛於道路時，使用手持式行動電話進行撥號，處罰鍰新臺
幣壹仟元。
其餘異議駁回。
    理  由
一、本件聲明異議意旨略以：舉發通知單所載之舉發事實並非實情，異議人並無於裁
    決書所載時、地使用手持式行動電話，有該行動電話繳費單一紙足證；而舉發通
    知單上有塗改之情形，顯係值勤員警因情緒不佳，而有所塗改及任意添加，伊沒
    有闖紅燈之違規行為云云。
二、按機器腳踏車駕駛人行駛於道路時，使用手持式行動電話進行撥接或通話者，處
    新台幣一千元罰鍰，道路交通管理處罰條例第三十一條之一第二項定有明文。徵
    諸道路交通管理處罰條例第三十一條之一第一項立法目的，係避免駕駛人於駕駛
    機器腳踏車之同時，因以單手握持行動電話而進行撥接或通話，均可能導致注意
    力分散，影響駕駛人對行車操控之注意力，一旦遭遇緊急狀況將產生無法迅速反
    應之危險，故立法予以禁止，是有關「進行撥接或通話」之方式，當應包括對外
    撥號、接聽電話、收發簡訊及以行動電話通話等操作數據通訊狀態，縱尚未通話
    ，而有按鍵、撥接動作等之情形，即已構成違規行為，尚非僅處罰行為人之通話
    行為，期能確保其他用路人之安全。次按汽車駕駛人，行經有燈光號誌管制之交
    岔路口闖紅燈者，處新台幣一千八百元以上五千四百元以下罰鍰，並記違規點數
    三點，道路交通管理處罰條例第五十三條、第六十六條第一項第三款分別定有明
    文。而車輛面對圓形紅燈表示禁止通行，不得超越停止線或進入路口，亦有道路
    交通標誌標線號誌設置規則第二Ｏ六條第五項第一款規範明確。
三、有關異議人異議違規使用手持式行動電話部分：
（一）異議人固不否認有於九十三年八月二十三日晚上十時十四分許，駕駛車號ＦＲ
      Ｗ─九二一號機器腳踏車行駛於高雄市○○路，直至明吉路與裕誠路口時，有
      以其所有之行動電話對外撥打，但並沒有打通等事實，惟辯稱：伊沒有通話，
      且伊是在機車停車時才對外撥打，不是在行進中撥打云云。經查：異議人確有
      於前開時、地，手持行動電話一支置於耳邊，並以該行動電話對外撥號，然因
      未撥通而掛斷等情，業據異議人於本院審理時陳述在卷。核與證人即值勤之員
      警吳盛全於本院審理時所證稱：「（你如何認定他使用行動電話？）因為他手
      拿大哥大放在耳朵旁，且車子有在行進」（本院卷第二十頁）等語大致相符。
      雖異議人矢口否認其當時有在行進，辯稱伊是在停紅綠時才有拿行動電話對外
      撥打云云，然異議人於行車至面對明吉路之圓形紅燈時，並未立即停車，猶繼
      續前進越過停止線，且超越斑馬線，是因異議人見到證人吳盛全招手始停下未
      再前進等情，同據證人吳盛全於本院審理時證述在卷（本院卷第二十頁），是
      異議人所辯：伊是停下來等紅燈時才撥打電話云云，已不可採。衡諸異議人當
      時係行駛於馬路中央，嗣因突見證人吳盛全在車道對面向其招手示意攔檢，異
      議人始趕緊停車，而當時天色已暗，視線不佳，異議人應不可能在馬路中央將
      機器腳踏車停下撥打電話，否則豈非陷其自身於極端危險之處，是其所辯解亦
      違常情。從而，堪認異議人應係確有在遭舉發之時、地，騎乘機器腳踏車於道
      路之際，手持行動電話對外撥號無誤。
（二）原處分意旨雖認異議人有以手持式之行動電話進行通話，然異議人則提出之臺
      灣大哥大補印通知明細單一紙，欲證明其於舉發當時並無通話情形。而證人吳
      盛全於本院證述時係證稱：有看見異議人手持大哥大將放在耳朵旁邊等語，亦
      非證稱有當場聽聞或見到異議人有與他人通話之情。從而，依卷內現有證據資
      料，尚無從證明異議人有於如裁決書所載之時、地，使用手持行動電話進行通
      話，僅得證明異議人有於前開時、地使用行動電話撥號，原裁決機關未予詳查
      ，遽為裁罰異議人有使用手持式行動電話通話，尚有未洽，本件異議此部分為
      有理由，原處分此部分應予撤銷，以資適法，爰裁定如主文第一項所示。然異
      議人確有於駕駛機器腳踏車行駛於道路之際，使用手持式行動電話進行撥號之
      行為，業如前述，且與裁決機關所認定異議人違規之基本事實相同，自應由本
      院依道路交通管理處罰條例第三十一條之一第二款之規定，就其使用行動電話
      撥號之違規行為依法裁罰，爰裁定如主文第二項所示。
四、有關異議人異議闖紅燈部分：
（一）異議人確有於九十三年八月二十三日晚上十時十四分許，駕駛車號ＦＲＷ─九
      二一號重型機車行駛於高雄市○○路，直至明吉路與裕誠路口時，雖見明吉路
      之行車管制號誌為紅色圓形燈號，猶未減速繼續直行欲左轉裕誠路，嗣逢證人
      吳盛全騎乘巡邏車輛搭載民眾協防人員蘇基春經過，證人吳盛全即立刻向異議
      人招手攔阻等情，業據證人吳盛全於本院審理時證述在卷（本院卷第二十頁）
      ），且有證人吳盛全當庭所繪製之現場圖一紙附卷可稽。雖異議人一再辯稱：
      伊只有超過斑馬線，且伊於看到證人吳盛全向伊招手後，即趕快停車，並沒有
      繼續前進，故不應認係闖紅燈云云。惟汽機車駕駛人於面對圓形紅色號誌時，
      本應停止行駛，且不得超越停止線或進入路口，異議人非但未停車等候該紅燈
      號誌，猶繼續前進超越停止線，且已行進越過斑馬線，當屬闖越紅燈無誤，不
      因異議人見證人吳盛全攔阻後停下而有不同，異議人此部分之辯解尚不足採。
（二）雖異議人又辯稱；伊當場沒有看到證人吳盛全在舉發單上填寫有闖紅燈之違規
      行為，應係證人吳盛全是候補填云云。惟舉發通知單上之所以會有塗改痕跡，
      業經證人吳盛全於審理中證稱：伊本來是只想舉發異議人有使用手持式行動電
      話之違規行為，但因為異議人拒絕簽收罰單，且將罰單退回，故其才當場又填
      入異議人有闖紅燈之違規行為於舉發單中等語在卷（本院卷第二一頁）。而異
      議人確係因見證人吳盛全填摯違規使用手持式行動電話之舉發通知單，故不願
      收受該舉發通知單，並將之交還予證人吳盛全，伊並不知證人係當場填寫抑或
      事後補填等情，同據異議人供述在卷（本院卷第二一頁）。查證人吳盛全為一
      值勤員警，遇有駕駛人違反道路交通管理處罰條例之行為，本有依法舉發之責
      ，是本件，本件異議人闖紅燈之違規行為既然屬實，並經證人吳盛全當場填摯
      舉發，自不因證人吳盛全原無欲舉發異議人闖紅燈行為而有所不同，縱令證人
      吳盛全係因異議人不願收受異議人違規使用手持式行動電話之舉發通知單後，
      始決意在該舉發通知單上亦一併舉發異議人有闖紅燈行為，苟非值勤員警因故
（三）綜上所述，異議人前揭辯解，不足採信，其有違規闖越紅燈之事實，應堪認定
      ，從而，原處分機關依據道路交通管理處罰條例第五十三條及第六十三條第一
      項第三款等規定，裁處異議人罰鍰新台幣一千八百元並記違規點數三點，並無
      不合，本件異議此部分為無理由，應予駁回，爰裁定如主文第三項所示。
五、據上論斷，應依道路交通案件處理辦法、第十九條、第二十條前段，道路交通管
    理處罰條例第三十一條之一第二項，裁定如主文。
中　　　華　　　民　　　國　　九十三　　年　　 十二 　　月　　三十一　　日
                                臺灣高雄地方法院交通法庭
                                    法  官 林勇如
右正本證明與原本無異。
                                    書記官 許雅惠
中　　　華　　　民　　　國　　九十三　　年　　 十二 　　月　　三十一　　日
如不服本裁定，應於裁定送達後五日內，向本院提出抗告狀。
